臺灣高等法院刑事判決
110年度上訴字第636號
上  訴  人  
即  被  告  陶韋良


送達代收人  黃淑娥
選任辯護人  林東乾律師
上列上訴人因違反毒品危害防制條例案件，不服臺灣新竹地方法
院109年度訴字第630號，中華民國109年12月29日第一審判決（
起訴案號：臺灣新竹地方檢察署109年度軍偵字第21號、第25號
），提起上訴，本院判決如下：
    主  文
上訴駁回。
    事  實
陶韋良知悉大麻係毒品危害防制條例所管制之第二級毒品，依法
不得販賣、持有，竟基於販賣第二級毒品以營利之犯意，分別於
附表一所示之時間、地點，以所持用附表二所示之行動電話所安
裝之LINE通訊軟體為犯罪工具，販賣附表一所示之大麻予購毒者
，並收取價金(販賣時間、地點、對象、毒品數量、金額均如附
表一所示)。
    理  由
一、本案作為認定事實所引用被告以外之人於審判外之供述證據
    ，均未經當事人及辯護人於言詞辯論終結前聲明異議，本院
    審酌各該證據資料製作時之情況，亦無違法不當及證明力明
    顯過低之瑕疵，依刑事訴訟法第159條之5規定，認均有證據
    能力。
二、得心證之理由
　㈠上開事實，業據上訴人即被告陶韋良於警詢、偵查、原審及
    本院審理中坦承不諱（軍偵字第21號卷第6至12、17至21、6
    7至68頁，原審卷第52至53、136至137頁，本院卷第89至91
    頁），核與證人張維軒、楊楚凡於警詢及偵查中之證述相符
    （軍偵字第21號卷第23至26、53、59至61、88至89頁，他字
    第467號卷第62至63頁），並有新竹市警察局搜索扣押筆錄
    、扣押物品目錄表、原審109年聲搜字第118號搜索票、查獲
    現場及扣押物品照片、被告與楊楚凡之LINE對話紀錄、通聯
    調閱查詢單、新竹市警察局偵辦毒品案件尿液檢體委驗單、
    台灣尖端先進生技醫藥股份有限公司濫用藥物檢驗報告在卷
    可憑（他字第467號卷第17至19頁，軍偵字第21號卷第31至3
    4、36至40、64至65頁，軍偵字第25號卷第25、81至87頁）
    ，足認被告前開任意性自白與事實相符，堪以採信。
　㈡販賣毒品係違法行為，非可公然為之，且有其獨特之販售通
    路及管道，復無公定價格，容易增減分裝之份量，而每次買
    賣之價量，可能隨時依雙方關係深淺、資力、需求量及對行
    情之認知、毒品純度、來源是否充裕、查緝鬆嚴、購買者被
    查獲時供述購買對象之可能風險評估等，而異其標準，非可
    一概而論，除被告坦承犯行或價量俱臻明確外，委難察得實
    情，然販賣之人從價差、量差或品質差中牟利之方式雖異，
    其意圖營利之販賣行為則同一。而近年來政府為杜絕毒品之
    氾濫，對於查緝施用及販賣毒品之工作，無不嚴加執行，販
    賣毒品又係重罪，依一般經驗法則，販賣毒品者鋌而走險，
    苟非意在營利，所為何來？若無利可圖，衡情應無甘冒持有
    毒品遭查獲之極大風險，無端親送至交易處所，或於自己住
    處為交易毒品之處所，平白無端義務為該買賣之工作，若謂
    被告未居間牟利，顯違常情。被告於原審審理中自承：我就
    附表一編號㈠、㈡部分獲利均為新臺幣(下同)500元，就附表
    一編號㈢部分獲利1萬元，我販賣大麻是賺取價差的利益等語
    （原審卷第52、137頁），足認被告本件販賣毒品行為確有
    從中牟利之營利意圖。
  ㈢綜上，本案事證明確，被告犯行洵堪認定，應依法論科。　
三、論罪 
　㈠被告為本案犯行後，毒品危害防制條例第4條第2項於民國109
    年1月15日修正公布，於109年7月15日施行，修正前該條項
    之法定刑為「無期徒刑或7年以上有期徒刑，得併科1,000萬
    元以下罰金」，修正後該條項之法定刑為「無期徒刑或10年
    以上有期徒刑，得併科1,500萬元以下罰金」，修正後之有
    期徒刑最低刑度及併科罰金最重刑度業經提高；又修正前毒
    品危害防制條例第17條第2項規定：「犯第4條至第8條之罪
    於偵查及審判中均自白者，減輕其刑。」修正後該條項規定
    ：「犯第4條至第8條之罪於偵查及歷次審判中均自白者，減
    輕其刑。」是修正前僅須被告於偵查及審判中均曾經自白，
    即得認有該條項之適用，不以始終承認犯罪為必要，修正後
    則須被告於偵查及歷次審判中均始終自白，始有該條項之適
    用，經比較新舊法之結果，修正後之規定均未較有利於被告
    ，自應依刑法第2條第1項前段規定，適用修正前即被告行為
    時之毒品危害防制條例第4條第2項、第17條第2項規定論處
    。
  ㈡核被告就附表一編號㈠至㈢所為，均係犯修正前毒品危害防制
    條例第4條第2項之販賣第二級毒品罪。被告各次意圖販賣而
    持有第二級毒品之低度行為，應為販賣第二級毒品之高度行
    為所吸收，均不另論罪。被告所為3次販賣第二級毒品犯行
    ，犯意各別，行為互殊，應分論併罰。
  ㈢被告於偵查及審理中自白本案各次犯行，已如前述，均應依
    修正前毒品危害防制條例第17條第2項規定減輕其刑。
　㈣刑法第59條規定之酌量減輕其刑，必須犯罪另有特殊之原因
    與環境，在客觀上足以引起一般同情，認為即使予以宣告法
    定最低度刑，猶嫌過重者，始有其適用。此所謂法定最低度
    刑，固包括法定最低本刑；惟遇有其他法定減輕之事由者，
    則應係指適用其他法定減輕事由減輕後之最低度刑而言。倘
    被告別有其他法定減輕事由者，應先適用法定減輕事由減輕
    其刑後，猶認其犯罪之情狀顯可憫恕，即使科以該減輕後之
    最低度刑仍嫌過重者，始得適用刑法第59條規定酌量減輕其
    刑。而此項犯罪情狀是否顯可憫恕而酌量減輕其刑之認定，
    亦屬法院得依職權自由裁量之事項。被告所為販賣第二級毒
    品犯行助長毒品氾濫，販賣次數非少，並非偶發之單一犯行
    ，且被告於附表一編號㈢所販售之大麻數量為100公克，金額
    高達9萬元，顯高於一般單純賺取些微毒品價差或量差之販
    毒者所販售之數量及金額甚多，復觀諸案發時被告與楊楚凡
    之LINE對話紀錄中提及「我現在在當兵沒有在用了」、「而
    且現在都是以百為單位賣的」、「我現在給年輕人做」、「
    你要的話再跟我說」等語（軍偵字第21號卷第64至65頁），
    顯見被告販售毒品之數量、次數非微，並非單純零星販售毒
    品者，惡性難認輕微；況被告所犯上開罪名，經依修正前毒
    品危害防制條例第17條第2項規定減輕其刑後，得量處之最
    低刑度為有期徒刑3年6月，已無情輕法重之情，自無依刑法
    第59條酌減其刑之餘地。
四、原審以被告罪證明確，審酌被告明知大麻為毒品危害防制條
    例所明定之第二級毒品，戕害他人身心健康甚鉅，竟無視政
    府杜絕毒品犯罪之禁令，仍意圖營利，從事販賣大麻以牟利
    ，助長毒品流通，戕害國民身心健康，影響社會秩序，所為
    實應予非難；惟念被告自始坦承犯行之犯後態度，兼衡被告
    自述其大學會計系畢業之智識程度、未婚無子女、案發迄今
    均與母親、弟弟同住，父親已過世，案發時於記帳士事務所
    擔任實習會計，其後當兵，退伍後迄今於華夏玻璃公司擔任
    會計，經濟狀況普通（原審卷第137頁），暨其犯罪之動機
    、目的、行為手段、素行、被告目前有正當工作，且亦於10
    9年間報考並參加記帳士資格考試之生活狀況等一切情狀，
    分別量處如附表一「罪名、宣告刑及沒收」欄所示之刑，並
    定應執行刑有期徒刑4年。另說明：㈠被告於附表一編號㈠至㈢
    所示販賣大麻所得之價金，均屬被告之犯罪所得，應依刑法
    第38條之1第1項前段、第3項規定宣告沒收，且於全部或一
    部不能沒收或不宜執行沒收時，追徵其價額。㈡被告就扣案
    如附表二所示之蘋果廠牌IPHONE手機1支（含SIM卡1張），
    於原審審理中供稱：是我的，我有用來為本案販賣毒品聯絡
    之用等語（原審卷第131頁），自屬本案供被告販賣第二級
    毒品罪所用之物，應依毒品危害防制條例第19條第1項規定
    宣告沒收。核其認事用法俱無違誤，量刑及沒收尚屬允當。
    被告上訴意旨請求依刑法第59條酌減其刑，要非可採，已如
    前述。又販賣第二級毒品罪之法定最低本刑為7年以上有期
    徒刑，經本院依修正前毒品危害防制條例第17條第2項規定
    減輕其刑後，其最低本刑為有期徒刑3年6月，不符合刑法第
    74條第1項規定之緩刑要件，被告上訴意旨請求宣告緩刑，
    為無理由，應予駁回。
據上論斷，應依刑事訴訟法第368條，判決如主文。
本案經檢察官黃騰耀到庭執行職務。
中　　華　　民　　國　　110 　年　　4 　　月　　20　　日
                  刑事第二十五庭審判長法  官 邱滋杉
                                      法  官 陳彥年
                                      法  官 文家倩
以上正本證明與原本無異。
如不服本判決，應於收受送達後20日內向本院提出上訴書狀，其
未敘述上訴之理由者並得於提起上訴後20日內向本院補提理由書
（均須按他造當事人之人數附繕本）「切勿逕送上級法院」。
                                      書記官 桑子樑
中　　華　　民　　國　　110 　年　　4 　　月　　20　　日
附錄：本案論罪科刑法條全文
修正前毒品危害防制條例第4條　　
製造、運輸、販賣第一級毒品者，處死刑或無期徒刑；處無期徒
刑者，得併科新臺幣二千萬元以下罰金。
製造、運輸、販賣第二級毒品者，處無期徒刑或七年以上有期徒
刑，得併科新臺幣一千萬元以下罰金。
製造、運輸、販賣第三級毒品者，處七年以上有期徒刑，得併科
新臺幣七百萬元以下罰金。
製造、運輸、販賣第四級毒品者，處五年以上十二年以下有期徒
刑，得併科新臺幣三百萬元以下罰金。
製造、運輸、販賣專供製造或施用毒品之器具者，處一年以上七
年以下有期徒刑，得併科新臺幣一百萬元以下罰金。
前五項之未遂犯罰之。　　　　
附表一
編號 購毒者 交易時間、地點 毒品數量 交易金額(新臺幣) 罪名、宣告刑及沒收 ㈠ 楊楚凡 108年7月上旬於新竹市東大路、中央路口「中央公園」 大麻1公克 1,300元 陶韋良犯販賣第二級毒品罪，處有期徒刑參年陸月。未扣案之犯罪所得新臺幣壹仟參佰元沒收，如全部或一部不能沒收或不宜執行沒收時，追徵其價額。扣案如附表二所示之物沒收。 ㈡ 楊楚凡 108年7月中旬於「勤陽聯合記帳士事務所」前 大麻1公克 1,300元 陶韋良犯販賣第二級毒品罪，處有期徒刑參年陸月。未扣案之犯罪所得新臺幣壹仟參佰元沒收，如全部或一部不能沒收或不宜執行沒收時，追徵其價額。扣案如附表二所示之物沒收。 ㈢ 張維軒 109年1月初於新竹市東大路、中央路口「中央公園」 大麻100公克 9萬元 陶韋良犯販賣第二級毒品罪，處有期徒刑參年拾月。未扣案之犯罪所得新臺幣玖萬元沒收，如全部或一部不能沒收或不宜執行沒收時，追徵其價額。扣案如附表二所示之物沒收。 

附表二
扣案物 備註 IPHONE廠牌手機壹支（內含門號○○○○○○○○○○號SIM卡壹張） 原審109年度院保字第673號（原審卷第77頁）